282Edepot - Archives communales déposées de Gy
Archives Départementales de la Haute-Saône
Série Edepot
ARCHIVES COMMUNALES DEPOSEES. ARCHIVES DES INTERCOMMUNALITES.
282Edepot - Archives communales déposées de Gy
1302-1975
282Edepot1-603
Archives Départementales de la Haute-Saône 14B rue Miroudot St Ferjeux 70000 VESOUL
COMMUNE DE GY
Modalités d'entrée
Dépôt du 07/11/2014
Dernier ajout le 07/11/2014
Archives publiques
- ARCHIVES ANCIENNES
  - ACTES DU POUVOIR SOUVERAIN, CORRESPONDANCE
    - Acte du pouvoir souverain, correspondance: sauvegarde accordée à Gy par Claude Carondelet, conseiller de sa Majesté et son Bailli d’Amont (1516, parchemin); sauvegarde sollicitée par Gy avec l’appui de l’Archevêque de Besançon et par l’intermédiaire de l’évêque de Langres, puis de l’official d’Auxonne (1643, correspondance); Alexandre de robert, seigneur de Montigny donne sauvegarde à Gy pendant la première conquête (du 16 au 27 février 1668, quittances). Passage à Gy de son Altesse de Lorraine et du marquis de Sainct-Martin (1638); des archevêques (1643, 1706, 1762-1764); de MM. De Colbert aux environs de gy (1668); de Richelieu (1681); du Maréchal de Lorge (1768); lettre d’Alexandre de Parme et de Plaisance au Comte de Champlitte, ordonnant l’enseignement de la jeunesse suivant les résolutions du Concile de Trente (1583, copie); une lettre du Comte de Champlitte (1624); lettres des officiers du Roi à Gray: deux lettres personnelles de Jean-Baptiste Chassignet aux échevins de Gray, l’une au sujet de sa maison à Gy en 1628, l’autre au sujet de la peste à Longevelle en 1630 (1516-1790). Droits d’octrois et offices municipaux: arrêts du Conseil d’Etat; lettres patentes et pièces annexes (1702-1791)., 1516-1791; 282 Edepot 1; 1 liasse, 13 pièces et cahiers parchemins, 125 pièces papier dont 5 imprimés, 9 cachets.
      Communicabilité
      Communicable
  - DELIBERATIONS DU MAGISTRAT
    - Délibérations du magistrat: réception d’habitants; bans des vendanges, réfections à la chapelle du Grandmont, au toit du collège; frais de la compagnie de Citey ayant séjourné à Gy sous le précédent échevinage; J-B Chassignet vient enquêter à ce sujet et le remboursement en est recherché auprès de Monsieur de la Chatelaine, de Salins, qui doit se rendre à Milan; des soldats à pied et à cheval sont envoyés à la montre d’armes à Gray; les visiteurs des grands chemins Dubois et Bel Jacquot reçoivent des gratifications; les pères capucins de Gray viennent prêcher à Gy., 1617; 282 Edepot 2; 1 registre. La couverture, un acte de 1552 sur parchemin, a été retirée et classée en série II.
    - Délibérations du magistrat: « répartement » de la rançon du Duc de Saxe-Weymar; brèches et « ruines » aux murailles d’en haut, dîmes des vendanges. Les délibérations de 1648 à 1653 manquent., 1647; 282 Edepot 3; 1 cahier papier.
    - Délibérations du magistrat: différents avec l’archevêque au sujet des « coupes » ou impôts sur les grains, et du rétablissement des murailles; première pierre de l’église des Capucins (24 mai); familiarité; vendange d’Autoreille. Les délibérations de 1655 à 1558 manquent., 1654; 282 Edepot 4; 2 cahiers, la couverture en parchemin est une feuille d’un manuscrit gothique et a été retirée et classée en série II. Non vu en août 1996.
    - Délibérations du magistrat. -Inquisition: procès de 4 personnes accusées de sortilèges., 1659; 282 Edepot 5; 1 cahier papier.
    - Délibérations du magistrat: inquisition (suite), le père inquisiteur et le Sieur de Champrougier interrogent le Sieur Ratte; Symone Rougetet, femme Grillot, Pasquotte Choprey, Claude Vernier dit Ratte Charlotte Doyen, Jean Gaillard, Toussaint Durnel sont prisonniers; Claude Vernier est brûlé; grande croix d’argent commandée pour l’église à Jacques Arbilleur, orfèvre de Besançon., 1660; 282 Edepot 6; 1 cahier papier (la couverture formée d’un fragment de parchemin, vente de Anne Chapuis de Gray en 1618, a été retirée et classée en série II). Non vu en août 1996.
    - Délibérations du magistrat: inquisition (fin); argent touché des Etats à Dole, réparation du calice de l’église, réfections du local des archives de la ville; projets de réparations des murailles; réception de la croix d’argent de l’église. Manquent les délibérations de 1662 à 1664., 1661; 282 Edepot 7; 1 cahier.
    - Délibérations des magistrats: dettes de la ville, argent touché aux Etats de Dole (remboursement des rentes faites par les communautés pour les deniers du roi); 40 hommes en quartier à Gy avec le capitaine de Bressey; reconstruction de l’école; réparations de l’église. Manquent les délibérations de 1666 à 1671., 1665; 282 Edepot 8; 1 cahier papier.
    - Délibérations du magistrat: réparations au clocher; la compagnie du baron d’Herbet en quartier à Gy; le baron fait surveiller les réparations des murailles par son lieutenant; emprunt et rétablissement de la gabelle des vins pour remplir la caisse qui est vide; un prêtre, tenu prisonnier à Gy, est conduit à Besançon sur ordre du grand Procureur de l’archevêché; nombreux présents en vin., 1672; 282 Edepot 9; 1 cahier papier.
    - Délibérations du magistrat: le régiment du « colonel de Maras » de passage à Gy; une compagnie reste en quartier, puis se rend à Dole; imminent péril, guet et garde des portes; l’argenterie reste provisoirement à la sacristie; fortification de Gray: des travailleurs sont envoyés de Gy; 500 pieds de chêne pour les palissades sont demandés; fournitures de rations à Gray; élus de la milice en armes envoyés à Besançon, puis à Gray; fortification de Gy; un coffre est fait pour y enfermer l’argenterie et les reliques; la compagnie de Maras est redemandée pour garder la ville, insubordination envers le capitaine du Bourg et du château, Richard de Fouvent. Le gouverneur est à Gray (5 janvier 1674): une requête lui est présentée. Nombreux présents en vin aux civils et militaires. Manquent les délibérations de 1674., 1673; 282 Edepot 10; 1 cahier papier.
    - Délibérations du magistrat: troupes de passage et en quartier: deux compagnies de cavalerie; colonel de « Chevreau »; capitaine « Boisot »; colonel de « Monclar »; capitaine de la Combe et Monsieur de Givry en quartier; fournitures aux armées: 3300 rations pour les magasins de Gray; chariots de froment pour Belfort, puis pour la citadelle de Besançon; fortifications: travailleurs envoyés à Dole; nombreux présents en vins aux civils et militaires; magistrat: l’élection de 1676 est contestée., 1675; 282 Edepot 11; 1 cahier papier. La couverture est formée d’un acte de vente incomplet, intéressant Frasnes, retirée et classée en série II.
    - Délibérations du magistrat: troupes de passage et en quartier: le chevalier de la « Champignelle », puis le colonel de Givry et le capitaine de la Baume en quartier; l’intendant à Choye; fourniture d’avoine pour Belfort; le peintre Guyardet, de Chambornay, fait un tableau du dernier incendie de Gy, tableau porté en procession à Notre Dame des Capucins à Gray, conformément au vœu qui en a été fait lors du sinistre., 1676; 282 Edepot 12; 1 cahier papier.
    - Délibérations du magistrat. -Troupes de passage et en quartier: un capitaine achète la compagnie du capitaine de la Baume; quatre compagnies de Dragons logés à Gy; le sieur Chevalier, lieutenant commandant du quartier, puis une compagnie seulement pour le nouveau quartier d’hiver; Monsieur de Duras envoie un garde du corps comme sauvegarde pendant 6 jours; un répartement sur les biens des non résidents à Gy sera fait; emprunt pour payer les impôts; passage à Gy de Monsieur de Givry, du lieutenant de Gray et du grand prévôt., 1677; 282 Edepot 13; 1 cahier papier.
    - Délibérations du magistrat: les bourgeois abandonnent la ville pour éviter les quartiers d’hiver; la demoiselle Geliot propose cent écus pour les ornements d’église afin d’être exemptés de logement; Monsieur de Cuvilley, capitaine de la compagnie en quartier d’hiver; Monsieur de Châteaufort, lieutenant; nouveau quartier d’hiver: Monsieur de Villerville, capitaine; le commissaire des guerres passe à Gy; réparations à la fontaine et blanchissement de l’église; Monsieur de Duras recherche une maison à Gy pour y « demeurer quelque peu de temps pour aller à la chasse »; en marge « on y pourvoyera » (ce paragraphe est supprimé dans l’un des cahiers); nombreux présents en vin (certains sont omis dans un des cahiers)., 1678; 282 Edepot 14; 2 cahiers papier.
    - Délibérations du magistrat. -Quartier d’hiver: de Villerville, capitaine; de Saint-Germain, lieutenant; nouveau quartier: Monsieur de Richelieu, capitaine des cavaliers; plusieurs capitaines réformés aussi en quartier; Mademoiselle Talbert offre 120 fr pour un gonfanon si elle est exemptée du logement; réparations au clocher et à la grosse cloche; serment de fidélité au roi prêté au nom de la ville par deux échevins. Procès avec l’Insigne Chapitre de Besançon: un échevin est envoyé auprès de l’évêque de Chalons. Visite de l’archevêque, de l’avocat Talbert. Ecole: Hugues de Fouvans remplace Antoine Dié pour l’enseignement du latin. Réjouissances en l’honneur de la paix de Nimègue. Changement important du régime municipal; les élections ont lieu en présence de Claude-Antoine Jobelot, avocat du Roi à Gray; un rôle des électeurs dans l’un des cahiers. Manquent les délibérations de 1680., 1679; 282 Edepot 15; 2 cahiers papier.
    - Délibérations du magistrat: nouvelles élections sur l’ordre de l’intendant et en présence de Monsieur de Perrinot, avocat en Parlement; liste des notables. Quartier d’hiver: Monsieur de Presle, capitaine commandant; des officiers réformés encore en quartier; nouveau quartier: Monsieur de la Rivière; réquisition de 13 chariots pour transporter des « bombes » de Gray à Brisach; passage du marquis de la « Frisillière », les tailles sur les « déforains » (étrangers) doivent être rétablies; on demandera au roi le droit de rétablir la gabelle sur les denrées (viandes, pâte des fours et menues denrées); un impôt de 2.000 fr est imposé pour le remboursement des intérêts de la rente Jobelot; un rôle de tous les habitants est ordonné par l’intendant; incendie maîtrisé dans la ville; messe et actions de grâces le jour de la fête Notre-Dame. Hôpital des invalides (versement d’arriéré). Derniers débiteurs de la rançon Weimar., 1681; 282 Edepot 16; 1 cahier papier.
    - Délibérations du magistrat: treize chariots réquisitionnés pour transporter des bombes de Montcley à Besançon; quartier d’hiver: le capitaine de Saint Vallery et 10 cavaliers. Passage à Gy de Monsieur de Talbert, subdélégué de l’intendant, et du lieutenant général de Gray. Les mères Ursules demandent à s’installer à Gy; l’archevêque ordonne l’établissement d’un sacristain; accord et traité avec l’insigne chapitre de Besançon au sujet des droits curiaux. Gy paye une part de l’impôt établi pour les fortifications de Besançon; difficultés pour s’acquitter de l’impôt du Roi: le receveur de la ville ne veut pas délivrer ce qu’il a perçu; un échevin est emmené en prison à Gray; de nombreux « répartements » sont établis par les échevins sur les habitants. Bornage de communaux. Ecole: H. de Fouvent se retire; Joseph Jacquet est agréé. Saisie de 17 livres d’étain façonné chez Lambert Lesluz de Bucey. Manquent les délibérations de 1683., 1682; 282 Edepot 17; 1 cahier papier. La couverture est formée d’un feuillet de manuscrit, sur parchemin médiéval, classée en série II.
    - Délibérations du magistrat. -Quartier d’hiver: le capitaine de Martigny et 10 dragons du Régiment d’Asfeld; un lieutenant réformé; réquisitions: 1650 rations d’avoine et de foin sont demandées. Régime municipal: sur l’ordre de MM. Delafong, intendant, et de Montauban, gouverneur, Monsieur de Talbert vient à Gy; il annule les élections faites, institue un conseil de ville réduit avec un secrétaire et un receveur appointés, et nomme les membres du Conseil; il ordonne aussi la garde et l’inventaire des archives; dettes de la ville: les gabelles de la boucherie et des menues denrées doivent être rétablies; procédure avec l’Insigne Chapitre de Besançon, au sujet de l’impôt avec les possesseurs de rentes sur la ville (héritiers Jobelot et Poncelin), avec Villefrancon; le pont de la fontaine et la fontaine sont réparés; achat de chandeliers (legs, Louise Bonne) et d’ornements d’église, beaucoup de nouveaux habitants étrangers à Gy sont inscrits sur les rôles d’impôts., 1684; 282 Edepot 18; 2 cahiers papier (l’un d’eux est incomplet).
    - Délibérations du magistrat: passage de troupes et quartier d’hiver: Monsieur de Martigny est conduit à Auxonne; passage de 10 compagnies de cavalerie les 25 et 30 juillet, un capitaine et deux dragons arrivent; des officiers de Monsieur de Villars conduits hors de la ville; réquisitions: 1600 rations de foin et d’avoine; Humbert adjudicataire des fourrages pour le roi à Gray; Abry « étapier » à Gray; militaires « élus » pour Gy en 1673: 20 fr sont accordés à chacun par le sieur Marin de Besançon; réparations à la porte de Bucey; visites du clocher qui menace ruine; dettes de la ville: le grand procureur Jobelot et son frère le chanoine titulaires d’une rente viennent à Gy; rentes dues aussi à Melle de Germigney, veuve de l’avocat Duban; à Mandinet et à Bereur; impositions: Monsieur de Talbert déclare que les ecclésiastiques sont imposables pour leurs biens patrimoniaux; choix d’une nouvelle sage-femme; un nouveau né trouvé au Prelot; le père provincial de Capucins passe à Gy après le Chapitre de Gray. Manquent les délibérations de 1686 et 1687., 1685; 282 Edepot 19; 1 cahier papier.
    - Délibérations du magistrat: un conseil de ville restreint nommé par ordonnance (3 échevins, 8 jurés) en 1689 les élections ne se feront que sous l’autorité de l’intendant; quartier d’hiver: le capitaine de la Bossière; réquisitions: mille bottes de paille aux magasins de Gray, 4 chariots attelés pour conduire des poudres de Besançon à Huningue, travailleurs et chariots fournis à plusieurs reprises pour construire un chemin et un pont entre Emagny et Besançon; Monsieur d’Auxonne est inspecteur des travaux, et Callier entrepreneur pour le roi; un rôle détaillé des habitants, maisons et bétail est demandé. La porte de Bucey et une partie des murailles, en ruines, sont démolies, le bois et les pierres en sont vendus; la muraille du cimetière sera rétablie. Postes: Gaugnit, directeur des postes de la province; Claude de Fouvent, directeur de la poste de Gy. Des procédures relatives à la rançon de Weymar continuent (« cotes » des étrangers) diverses autres procédures, les caisses de la ville sont toujours vides, les rentes (Jobelot, Mandinet) difficilement payées., 1688; 282 Edepot 20; 1 cahier papier.
    - Délibérations du magistrat. -Régime municipal: le conseil de ville est nommé par l’intendant (1689) pour 1690 l’intendant confirme les échevins, sauf trois; les 3 nouveaux échevins sont élus par leurs pairs. Deux compagnies de cavalerie passent une nuit à Gy (décembre); réquisition de foin, avoine, paille pour Gray, Besançon, Marnay, et pour les magasins de Gy; chariots pour conduire des munitions de Besançon à Belfort, des grains de Besançon en Lorraine; 14 hommes pour les démolitions des fortifications de Dole; 90 pieds de chêne pour Besançon. La prote du Pont et la muraille attenante démolies; le pont de la Fontaine et le clocher menacent ruine; le couvert de l’église est réparé. Le recteur d’école est remplacé; les missionnaires en séjour à Gy font venir une maîtresse d’école pour les filles; les capucins sont visités par le visiteur du Roi; les habitants de Gy sont imposés pour la construction de l’hôpital de la province, à Besançon et pour le remboursement des expropriés de Besançon, Dole et Salins. Les caisses sont vides, les rentes difficilement payées. Divers procès, dont celui relatif à la rançon de Weimar., 282 Edepot 21; 1 cahier papier.
    - Délibérations du magistrat: régime municipal, les membres du conseil de 1690 sont confirmés par l’intendant pour 1691; ils élisent leurs 3 échevins; affaires militaires: difficultés avec le marquis de « la Charse » et ses officiers, de la compagnie de Nancray au sujet des logements puis entente moyennant finance; vin offert au marquis de Richelieu, ainsi qu’aux commissaires des guerres étant à Gy pour la revue des deux compagnies, et à l’intendant étant à Autoreille (délibération du 28 mars); réquisitions d’avoine pour Besançon, de 10 hommes et de 4 chariots pour le pont d’Emagny, de 4 hommes pour les fortifications de Belfort; nouveau quartier d’hiver: la compagnie colonelle du régiment de « Seviron » avec sont état-major; l’intendant ordonne par Monsieur d’Ancier, son subdélégué à Gray, de ne donner que le logement, sans argent; une levée de milice est ordonnée par le roi; Gy doit fournir deux miliciens; les 2 premiers élus s’engagent dans la cavalerie, les 2 suivants disparaissent, revue de la milice le 23 décembre à Gray. Le recteur d’école Goubot est renvoyé; « Odil » Poitou de Pontarlier choisi à sa place. Répurgement des biefs de la prairie, un statut de police sera fait à ce sujet; portes de l’église réparées ainsi que l’horloge (François Liegent). La ville est « cotisée » pour l’hôpital de Besançon et pour les expropriés de cette ville; elle fait un « répartement » pour s’acquitter de ses dettes (arriérés de la fondation Camus de Bosco)., 282 Edepot 22; 2 cahiers papier (l’un est en partie illisible).
    - Délibérations du magistrat: une compagnie colonelle de cavalerie en quartier d’hiver; Monsieur de « Cervon » officier; le chirurgien-major logé chez Monsieur de « Ronchault »; sur l’ordre du marquis de Renty, gouverneur de la province, trois compagnies de la milice font étape à Gy; les 2 élus de la milice de Gy vont à une revue à Dole; les inspecteurs et commissaires des guerres passent à Gy; ordre de « délogement » transmis à Saint-Aubin (Saint-Albin canton de Scey-sur-Saône), Frétigney, Avrigney par des échevins; réquisition de 90 mesures d’avoine pour Besançon, sur l’ordre de Monsieur de Moncrif (commissaire ordonnateur) et de 3 hommes pour les fortifications de Belfort. Les réparations à faire à l’église sont rappelées par le Doyen rural Broch; une procession se fait à la Vierge miraculeuse des Capucins de Gray, en raison des maladies qui accablent le pays. Des sabotiers acensent un canton de bois pour y exercer leur métier; les chapeliers achètent tout le bois qui entre à Gy: un statut de police sera fait; ceux qui vont aux bois endommagent les plantations de « graines de carême »; le gel et la grêle ont ravagé le vignoble: Monsieur d’Ancier subdélégué à Gray en fait visite (avril-septembre 1691)., 282 Edepot 23; 1 cahier papier incomplet.
    - Délibérations du magistrat: le conseil de ville élu avec l’autorisation de l’intendant; Christophe Dardot, ancien co-juré qui a été « cassé » par l’intendant s’est plaint de la gestion du magistrat; les comptes de 5 années sont vérifiés par Monsieur d’Ancier, subdélégué à Gray. Réquisition de 5 chariots pour transporter de blé de Gray à Pontarlier. Le factum contre Claude de Fouvent est imprimé (janvier-février 1692)., 282 Edepot 24; 1 cahier papier incomplet.
    - Délibérations du magistrat: un nouveau conseil de ville réduit est nommé par l’intendant; Christophe Dardot est maintenu; il n’y a plus que 3 échevins et 4 conseillers; d’Ancier, subdélégué à Gray procède à la révision des comptes de 1680 à 1685; il relève beaucoup d’erreurs dans la révision faite auparavant par Sarragoz, ancien subdélégué à Besançon prononce le jugement; les titres et pièces d’Archives sont mises en sûreté; affaires militaires: 4 compagnies de dragons avec le Colonel « de Gouas » en quartier à Gy; 400 chevaux de passage; Gy fournit 2 miliciens; réquisition de 2 hommes pour les fortifications de Belfort, 90 mesures d’avoine pour Besançon; cent « milliers » de foin doivent être bottelés sur l’ordre de Monsieur Champion de Vesoul; un salpêtrier pour le service du roi s’installe à Gy. Le factum dressé par Duban, conseiller, contre de Fouvent, est imprimé. Le clocher de l’église menace ruine; 1.000 tuiles ont été achetées pour le couvert de l’église, et les vitres sont réparées. Un statut de police sera fait pour la réglementation du marché, la taxe des denrées sera appliquée. La ville est cotisée pour les nouvelles fortifications de Besançon sur la rivière du Doubs. L’intendant est de retour après son voyage aux Armées (26 octobre). Le sieur Talbert est déchargé de sa cote d’imposition en raison des grands services qu’il a rendu à la ville sans jamais vouloir rien accepter. Ecole: un nouveau « marché » de trois ans doit être fait avec la maitresse d’école Fraischot; Poitout, maitre d’école est renvoyé; un candidat est examiné par Figuet et Dard, prêtres. Manquent les délibérations de 1693 et 1694 (février-décembre 1692)., 282 Edepot 25; 1 registre papier.
    - Délibérations du magistrat: nomination du conseil de ville, sur ordonnance de l’intendant, par Hugues de Fouvent, lieutenant de justice de l’archevêque, ce dernier ayant avancé à la ville l’argent nécessaire pour éviter l’établissement d’un maire perpétuel; pour 1696 les membres du magistrat élisent eux-mêmes deux remplaçants. Affaires militaires: tirage au sort de deux miliciens que la ville doit armer et habiller; revue de la milice à Gray; passage du duc de Lorge à Gy; arrivée de 3 compagnies en quartier (18 novembre); d’Ancier, subdélégué, vient faire la sélection des nouveaux miliciens; réquisition de 18 « milliers » de foin pour Gray, logement du foin pour les troupes dans les greniers de Gy. L’horloge est réparée par Pierre-Jean Clerc de Gray, le timbre sera fondu à Besançon, après diverses propositions (Bouchet, de Besançon, Huart et Marle, de Bucey, Paris, de Maizières, fondeurs); des caissons sont faits et placés dans le clocher, qui a été réparé en 1694; legs du médecin Patusset, et don de la veuve Jacquard pour le rétablissement de l’horloge. Le cimetière est débarrassé de ses « masures » dont les pierres sont employées à mettre à niveau la rue des Capucins ou rue d’en bas; des travaux sont faits aux biefs, à la fontaine, au « Creux du Bourg » et les trois pièces de l’école sont reblanchies; le recteur Jacquet part à Auxonne, Payin de Vesoul le remplace; un marché détaillé est conclu avec lui (5 juin); on y lit que le recteur enseignera aussi les filles, mais à part, et que ses élèves devront parler le français autant que faire se pourra; la demoiselle Fraischot n’est plus maitresse d’école. Marchés et vente du vin « étranger » (des environs) dans Gy; nouveaux impôts: capitations et deniers d’octrois. Manquent les délibérations de 1696., 1695; 282 Edepot 26; 1 registre papier.